臺灣臺北地方法院刑事裁定　　　　　　　　　　　　　九十三年度聲判字第七六號
　　聲　請　人　甲○○
　　即　告訴人
　　代　理　人　陳麗玢律師
　　被　　　告　乙○○
右列聲請人即告訴人因被告詐欺案件，不服臺灣高等法院檢察署檢察長中華民國九十
三年四月九日九十三年度上聲議字第一一六０號駁回再議之處分（原不起訴處分案號
：臺灣臺北地方法院檢察署九十二年度偵字第二三二一二號號），聲請交付審判，本
院裁定如左：
    主  文
聲請駁回。
    理  由
一、按告訴人不服上級法院檢察署檢察長或檢察總長認再議為無理由而駁回之處分者
    ，得於接受處分書後十日內委任律師提出理由狀，向該管第一審法院聲請交付審
    判；法院認交付審判之聲請不合法或無理由者，應駁回之，刑事訴訟法第二百五
    十八條之一、第二百五十八條之三第二項前段，分別定有明文。次按民國九十一
    年一月十七日三讀通過，同年二月八日公佈之刑事訴訟法第二百五十八條之一係
    參考德國刑事訴訟法第一百七十二條第二項之規定及日本刑事訴訟法第二百六十
    二條准起訴之規定，增訂「聲請法院交付審判制度」，告訴人於不服上級檢察署
    之駁回處分者，得向法院聲請交付審判；其目的係為對於檢察官起訴裁量之制衡
    ，除貫徹檢察機關內部檢查一體之原則所含有之內部監督機制外，另宜有檢察機
    關以外之監督機制，由法院保有最終審查權而介入審查，以提供告訴人多一層救
    濟途徑（刑事訴訟法第二百五十八條之一立法理由參照）以促使檢察官對於不起
    訴處分為最慎重之篩選，審慎運用其不起訴裁量權；從而，本條之適用一方面係
    強制告訴人先循檢察機關內部之監督機制救濟無效果後，始由法院為之，另方面
    亦促使檢察機關內部省視其不起訴處分是否妥當，法院有最終審查權；故交付審
    判之制度雖賦予法院於告訴人交付審判之聲請裁定准否前，可依同法第二百五十
    八條之三第三項規定為「必要之調查」，然法院於審查交付審判之聲請有無理由
    時，應以審酌告訴人所指摘不利被告之事證未經檢察機關詳為調查或斟酌，或不
    起訴處分書所載理由違背經驗法則、論理法則及證據法則為限，方符本條係為制
    衡檢察官起訴裁量權之立法意旨（參刑事訴訟法概論（下）第一一七頁，林俊益
    著、法院辦理刑事訴訟案件應刑注意事項第一百十八項）。
二、聲請交付審判意旨略以：（一）本案證人李光陸、被告乙○○均為本院八十九年
    度自字第四五號案件之告訴人，證人吳啟孝為被告乙○○之委任律師，其等有串
    證及有迴護被告之虞，承辦檢察官未單獨傳訊有重大違誤；（二）依告訴人與網
    安科技股份有限公司（下稱網安公司）於民國九十年五月二十九日所簽合約第一
    條已明定告訴人取得網安公司付款應履行事項，證人李光陸所證另有口頭要求告
    訴人與投資人和解網安公司始付款云云，顯然不實；（三）按常理告訴人可自行
    與投資人和解而不須透過被告與投資人和解，係被告向告訴人佯稱其保證可負責
    經手之投資人撤銷民刑事訴訟，施此詐術，致告訴人於錯誤而交付新台幣（下同
    ）五百五十萬元，嗣後被告根本未告知其他投資人與告訴人和解一事，亦未按協
    議出面與投資人協調撤回訴訟，且於八十九年自字第四五號案件中仍大肆攻擊告
    訴人，承辦檢察官未調查被告是否依協議履行，自有偵查不備之不法；（四）告
    訴人並未承認為取得網安公司票款而與被告和解，尚不得以告訴人是否取得網安
    公司票款而認定被告主觀上有無詐欺告訴人之犯意；（五）被告與劉育齊之債務
    與告訴人無關，告訴人無須為其等之債務與被告和解，為劉育齊賠償被告，告訴
    人此部分說詞不合常理，承辦檢察官未予查明，自有違誤；（六）若如告訴人所
    言，告訴人與被告協議包括被告與劉育齊之債務糾葛，何以告訴人與被告所簽之
    初步協議書中完合未予記載，檢察官之認定違背經驗法則，亦無事證可證，自屬
    違誤。故原不起訴處分書及駁回再議處分之理由，顯然有誤，原不起訴處分及駁
    回再議處分均有違誤，爰聲請交付審判云云。
三、經查：
（一）聲請人前以被告涉犯詐欺罪，向臺灣臺北地方法院檢察署檢察官提出告訴，經
      該署檢察官於九十三年二月九日以九十二年度偵字第二三二一二號為不起訴處
      分後，聲請人不服，聲請再議，經臺灣高等法院檢察署檢察長認再議無理由，
      於九十三年四月九日以九十三年度上聲議字第一一六０號處分書駁回再議之聲
      請，此有不起訴處分書及再議駁回處分書影本各一件可稽，並據本院依職權調
      閱上開二件案卷全卷核閱無誤。
（二）臺灣臺北地方法院檢察署檢察官以九十二年度偵字第二三二一二號被告詐欺案
      件綜合聲請人及被告雙方提出之物證及供述，認為：１、原告訴意旨雖以：被
      告原係北朝財經顧問有限公司（負責人劉育齊、下稱北朝公司）副理，負責未
      上市股票買賣等業務，告訴人則為網安公司（總經理李光陸）執行董事，被告
      及其他亦購買網安公司未上市股票之投資人，與北朝公司、劉育齊、網安公司
      及告訴人相互間，因購買上開未上市股票而衍生民、刑事訴訟案件糾葛，被告
      另案向本院對告訴人提出詐欺及偽造文書之自訴案件，由本院以八十九年度自
      字第四五號、九十年度自字第三五四、四九三號案件審理中，訴訟繫屬中被告
      竟向告訴人聲稱其能解決所有經手之其他網安公司投資人所有民刑事訴訟，使
      告訴人相信其能化解糾紛，雙方乃於九十年五月三十一日，在臺北市中正區○
      ○○路○段十號八樓八一七室「吳啟孝律師事務所」簽定初步協議書，約定告
      訴人願支付被告新台幣（下同）一千一百萬元，被告則負責將其經手之投資人
      出具撤回狀，表明向法院撤回現有關於網安公司股票之訴訟，告訴人則於網安
      公司交付告訴人第一期三千萬元、第二期一千萬元之退款時，同時交付被告各
      五百五十萬元之款項，被告於同年六月四日，在網安公司領取第一筆面額五百
      五十萬元之支票時，在收據上記載其承諾全力配合律師撤回所有民刑事訴訟案
      件，經告訴人查知被告經手網安公司之投資人約三百多人，其中有一百餘位投
      資人曾在臺北地院九十年度訴字第二一八號自訴案件提出告訴或自訴，惟被告
      及其他告訴人或自訴人均未見有任何人撤回自訴，另被告從未提出其投資網安
      公司之金錢證明，縱其有支付金錢亦不可能達到一千一百萬元，因認被告涉犯
      詐欺罪嫌。２、惟按犯罪事實應依證據認定之，無證據不得認定犯罪事實，刑
      事訴訟法第一百五十四條第二項定有明文。另告訴人之告訴，係以使被告受刑
      事訴追為目的，是其陳述是否與事實相符，仍應調查其他證據以資審認，最高
      法院五十二年台上字第一三００號判例參照。又刑法第三百三十九條第一項詐
      欺取財罪之成立，須行為人主觀上有為自己或第三人不法所有之意圖，客觀上
      係以詐術使人將本人或第三人之物交付為要件。若行為人並無不法所有之意圖
      ，或未使用詐術，自難以詐欺罪責相繩。３、證人李光陸即原網安公司總經理
      證稱：「我與甲○○間協議以五千萬元和解，我是另口頭要求甲○○與提出告
      訴之投資人協議和解，此點甲○○也同意後，我才執行付款程序，甲○○表示
      要找乙○○談，我同意，乙○○是散戶的代表，與我們公司聯絡最密切，但是
　　  乙○○代表多少投資人，我並不清楚，而九十年五月三十一日，是甲○○通知
  　　我到吳啟孝律師事務所，他們在房間裡面談，我在外面，甲○○告訴我他已與
　　  乙○○和解，要拿和解書給我看，和解書我沒看，我在確定甲○○有與投資人
　　  和解，我才同意依之前雙方協議付款，這也是我會被通知到場的原因，因為甲
      ○○如果沒有與投資人一方協議和解，我不會立即付款，另因為我與甲○○間
      之和解條件是以一千萬元為付款單位，其中之一千萬元，甲○○要求開立二張
      支票，面額各為五百五十萬元、四百五十萬元，不要有禁止背書轉讓，我已照
      甲○○要求辦理。」等語；證人吳啟孝亦證稱：「當天乙○○與甲○○來我事
      務所，表示要和解，而乙○○不可能代表其他投資人與甲○○談和解，至於一
      千一百萬元則是雙方計算出來的金額，至於如何計算我不清楚，甲○○要求乙
      ○○去協調提出告訴之投資人出具撤回狀，但是當場我有表示詐欺罪是非告訴
      乃論罪，無撤回問題，最多就是寫和解書，但是甲○○堅持要寫『負責經手』
      ，甲○○實際也知道不可能撤回，但他堅持，否則不付款給乙○○，雙方對撤
      回狀有意見，另李光陸表示是他逼甲○○與投資人和解，如甲○○不與投資人
      和解，網安公司李光陸也不會付款，後來在協議書加上『願出具』之字樣，但
      是甲○○知道其若不與乙○○和解，他拿不到網安公司李光陸的錢」等詞。４
      、質之告訴人自承：「我於九十年五月二十九日與網安公司達成和解，簽立合
      約書一紙，其上網安公司法定代理人許青原姓名係由李光陸簽寫蓋章，簽約同
      日晚間，李光陸即主動不斷來電，聲稱其可安排我與乙○○化解與網安公司投
      資人間之訴訟糾紛，應其邀約我於隔日（五月三十日）即至吳啟孝律師事務所
      與乙○○、吳啟孝洽談和解事宜，雙方原談妥由我支付一千一百萬元（告訴人
      原出價一千萬元，經討價還價成為一千一百萬元），但當天後來談判破裂未達
      成和解，李光陸即將其於五月二十九日合約書簽立當日支付我之一千萬元支票
      跳票，不讓我兌領，逼使我繼續與乙○○洽談和解，當天李光陸一再於電話中
      勸說要我與乙○○等繼續談和解，至五月三十一日我與乙○○簽立初步協議書
      同意給付一千一百萬元後，李光陸始讓我兌領票款。」等情。５、另依告訴人
      提供其與李光陸於九十年五月三十日下午二時三十分以後電話聯絡時之電話錄
      音譯文內容，告訴人提及：「‧‧‧他們獅子大開口要一千一（百萬元），我
      也答應，我沒有說不答應給，但是既往不究，大家不要再告來告去了，他們說
      可是他們也擔心劉育齊會反告啊！那我說這一部份我來協調‧‧‧（李光陸：
      但是，不要為這種連滴滴答答的事情，因為今天他最後告訴我的理由是你不簽
      的）我不簽的理由，我剛剛告訴過你了嘛！她又要把劉育齊那一塊扯進來，當
      初我就預料到了，因為我說過我們之間一個階段，外圍的乙○○、劉育齊是另
      外一個階段，你就是要把它扯在一起嘛」等語。６、綜上各情，參互以觀，告
      訴人與被告間於九十年五月三十日及三十一日，在吳啟孝律師事務所洽談和解
      之初，究係於同年月二十九日李光陸電話聯絡告訴人時，由李光陸所安排？或
      因李光陸要求告訴人與投資人協議和解，告訴人始對李光陸表示要找被告洽談
      和解事宜？雖告訴人與證人李光陸之說法不一，然究非由被告主動邀約告訴人
　    前往吳啟孝律師事務所洽談和解乙節，應堪認定；至被告有無向告訴人聲稱其
      稱其能解決所有經手之其他網安公司投資人所有民刑事訴訟乙節，被告辯稱其
 　　 對協議內容第四點「負責經手之投資人願出具撤回狀表明向法院撤回現有網安
      公司股票之訴訟」之『負責』文字有意見，後來內容加入『願出具』字樣，其
      才同意簽該協議書等情，核與證人吳啟孝之證述悉相符合，況告訴人與被告間
      尚且斤斤計較於上開協議書中『負責』及『願出具』字句之內涵，參諸證人吳
      啟孝律師上開證稱被告不可能代表其他投資人與甲○○洽談和解等詞，自難僅
      憑告訴人之片面指訴，遽認被告有向告訴人為上開聲明或保證之情形；至告訴
      人與被告間就一千一百萬元之協議金額如何計算乙節，被告辯稱該一千一百萬
      元係包括其購買網安公司股票二十張、個人借款五百多萬元給劉育齊再轉匯給
      告訴人及劉育齊賣金門酒廠股票拿網安公司四十張來抵償債務等三部分之合計
      受害金額，雖告訴人認劉育齊部分與其並無直接關連，參諸告訴人自承其原出
      價一千萬元，經與被告討價還價始成為一千一百萬元等情，核與證人吳啟孝律
      師證稱該一千一百萬元是由雙方計算出來的金額之情節相符，況依上開告訴人
      與李光陸間於九十年五月三十日電話聯絡時之電話錄音譯文內容，告訴人多次
      提及被告將劉育齊部分扯進來，足徵告訴人明知該一千一百萬元係包括被告與
      劉育齊間所衍生之財務糾葛部分，是被告辯稱有關劉育齊的帳是協議當天告訴
      人願意承受乙節，尚非無據；衡諸告訴人與網安公司李光陸間，二人先於九十
      年五月二十九日簽定合約書，雙方以五千萬元達成和解協議，李光陸並於簽約
      當日即支付一千萬元之簽約金，然因隔日（五月三十日）告訴人與被告間之協
      議破裂，並未達成和解，李光陸即將上開其支付告訴人之一千萬元簽約金支票
      跳票，以迫使告訴人繼續與被告洽談和解，至同年月三十一日告訴人與被告簽
      立初步協議書後，李光陸始讓上開一千萬元兌領及交付其與告訴人間約定之第
      一期三千萬元款項（其中包含告訴人支付被告之五百五十萬元支票一張）等情
      ，為告訴人所是認，告訴人既為使上開一千萬元之簽約金支票順利兌領，並儘
      速取得上開其與李光陸間約定之第一期三千萬元款項，乃與被告簽定初步協議
      書，核被告主觀上並無不法所有之意圖，客觀上亦無施用詐術使告訴人陷於錯
      誤交付財物之情事，自難遽以刑法之詐欺罪相繩，此外，復查無其他積極證據
      ，足資認定被告確有詐欺犯行，揆諸前揭說明，應認其罪嫌尚屬不足，其犯罪
      嫌疑不足。依刑事訴訟法第二百五十二條第十款處分不起訴，因聲請人不服，
      聲請再議，經臺灣高等法院檢察署檢察長以九十三年度上聲議字第一一六０號
      案件審核結果，仍認為：參諸告訴人與被告於九十年五月三十一日簽訂之初步
      協議書第五點約定：『甲乙雙方均保證不得將本初步協議書交付、出示、口述
      或以其他形式使第三人知悉、了解其內容，否則願給付他方第一項約定金額兩
      倍之罰款。』，顯見若被告代表其他投資人與聲請人和解，雙方之初步協議書
      豈有會不得將內容使第三人知悉之理；又依聲請人與被告係就網安公司等股票
      案件，達成初步協議，顯見雙方協議事項，非僅關於網安公司股票之事，原檢
      察官認雙方協議事項，尚包括被告與劉育成間衍生之財務糾葛，尚與事證無違
      ，聲請人再議所陳為無理由，而處分駁回聲請人再議之聲請。
（三）由以上（二）可知，原不起訴處分書及駁回再議處分書就聲請人偵查中提出之
      告訴理由已予以斟酌，並詳加論述不予採信之理由；另偵查階段證人李光陸、
      吳啟孝雖於九十二年七月十四日同日到庭，惟證人李光陸於下午四時五十分已
      結束作證，證人吳啟孝則於同日下午六時十五分始到庭作證，況告訴人亦願與
      被告同至證人吳啟孝律師事務所簽訂上開初步協議書，且向承辦檢察官聲請傳
      喚其到庭作證，當信任證人吳啟孝係立於中立地位協調雙方簽訂上開初步協議
      書，而證人李光陸與告訴人及被告均有財務糾葛，證人吳啟孝、李光陸量無偏
      坦被告之理，聲請再議意旨第一點所執理由顯不足採；又聲請人聲請再議意旨
      第二點至第六點，原不起訴處分書及駁回再議處分書均已予以斟酌，並詳加論
      述不予採信之理由，且衡諸告訴人與眾多投資人之間之金錢糾紛金額龐大，被
      告豈有可能僅以一千一百萬元即保證可負責使眾多投資人撤銷民刑事訴訟，告
      訴人係在商場多有歷練而有相當智識之人，亦無誤信此說之可能，且若上開協
      議僅關於網安公司股票乙事，何以協議書上記載：就網安公司『等』股票案件
      ，達成初步協議等語，綜上所述，原不起訴處分書及駁回再議處分書所斟酌論
      述之理由均合於經驗法則及論理法則。
四、綜上所述，原不起訴處分書及駁回再議處分書既已調查說明，認為被告被訴詐欺
    罪部分無積極證據證明被告犯罪，其犯罪嫌疑不足，依刑事訴訟法第二百五十二
    條第十款規定，原檢察官及臺灣高等法院檢察署檢察長分別予以不起訴處分及駁
    回再議之聲請，對照卷內資料，於法並無違誤。本件聲請交付審判意旨仍執前詞
    ，對於原處分加以指摘求予審判，非有理由，應予駁回。
五、依刑事訴訟法第二百五十八條之三第二項前段，裁定如主文。
中      華      民      國      九十三    年      五    月    二十六    日
                                      臺灣臺北地方法院刑事第四庭
                                          審判長法  官  黃雅芬
                                                法  官  楊代華
                                                法  官  吳定亞
右正本證明與原本無異。
本裁定不得抗告。
                                                書記官  葛映嵐
中      華      民      國      九十三    年      五    月    二十八    日
